臺灣臺中地方法院民事判決　96年度重訴字第336號
　原　　　告　庚○○
　　　　　　　乙○○
　共　　　同
　訴訟代理人　許博堯律師
　共　　　同
　複　代理人　陳宏盈律師
　　　　　　　丙○○
　被　　　告　己○○
　　　　　　　辛○○
　　　　　　　丁○○
　　　　　　　戊○○
　　　　　　　壬○○
　　　　　　　甲○○
上列當事人間請求拆屋還地事件，本院於民國96年12月7日言詞
辯論終結，判決如下：
    主    文
被告己○○應將坐落台中縣沙鹿鎮○○○段埔子小段16-14地號
土地如附圖所示Ａ、Ｃ部分，面積分別為14、151平方公尺之磚
造、磚土造平房拆除（門牌號碼為台中縣沙鹿鎮鎮○路○段396號
房屋），並將土地返還原告及其他共有人全體。
被告辛○○應將坐落台中縣沙鹿鎮○○○段埔子小段16-14地號
土地如附圖所示Ｂ部分，面積為95平方公尺之磚造平房拆除（門
牌號碼為台中縣沙鹿鎮鎮○路○段392號房屋），並將土地返還原
告及其他共有人全體。
被告丁○○、戊○○應將坐落台中縣沙鹿鎮○○○段埔子小段16
-14地號土地如附圖所示Ｄ部分，面積為119平方公尺之磚土造平
房拆除（門牌號碼為台中縣沙鹿鎮鎮○路○段394號房屋），並將
土地返還原告及其他共有人全體。
被告壬○○應將坐落台中縣沙鹿鎮○○○段埔子小段16-14地號
土地如附圖所示Ｅ部分，面積為72平方公之磚土造平房拆除；同
小段15-11地號土地如附圖所示Ｆ、Ｇ部分，面積分別為143、14
平方公尺之磚土造、土造平房拆除（門牌號碼為台中縣沙鹿鎮鎮
○路○段398號房屋），並將土地返還原告及其他共有人全體。
被告甲○○應將坐落台中縣沙鹿鎮○○○段埔子小段16-14地號
土地如附圖所示Ｊ部分，面積為88平方公尺；同小段15-11地號
土地如附圖所示Ｈ、Ｉ部分，面積分別為50、18平方公尺之磚造
平房拆除（門牌號碼為台中縣沙鹿鎮鎮○路○段400號房屋），並
將土地返還原告及其他共有人全體。
訴訟費用由被告負擔。
本判決於原告以新臺幣肆拾柒萬伍仟元為被告己○○、以新臺幣
貳拾柒萬肆仟元為被告辛○○、以新臺幣參拾肆萬參仟元為被告
丁○○及戊○○、以新臺幣柒拾柒萬玖仟元為被告壬○○、以新
臺幣伍拾萬壹仟元為被告甲○○供擔保後，得假執行。
    事實及理由
甲、程序方面：
    本件被告甲○○經合法通知，未於言詞辯論期日到場，核無
    民事訴訟法第386條各款所列情形，爰依原告之聲請，由其
    一造辯論而為判決。
乙、實體方面：
壹、本件原告起訴主張：
    1.坐落台中縣沙鹿鎮○○○段埔子小段16-14地號土地為原
      告庚○○、陳福成、被告壬○○、訴外人陳金水、黃新春
      、黃陳秀燕、許雙露、陳波墻、陳瑞欽、陳瑞海、乙○○
      、許李幼、許永清、許永地、林許彩連及許彩雲等16人共
      有。另同段15-11地號土地為原告乙○○、陳福成、被告
      壬○○、丁○○、戊○○、己○○、辛○○及訴外人陳金
      水、陳波牆、陳瑞欽、陳瑞海等11人共有（以下簡稱系爭
      2筆土地）。
    2.系爭2筆土地遭被告等人無權占用，如鑑定圖編號Ａ、Ｃ
      部份遭被告己○○建有磚瓦造平房（門牌號碼為台中縣沙
      鹿鎮鎮○路○段396號房屋）、編號Ｂ部份遭被告辛○○建
      有磚瓦造平房（門牌號碼為同路392號房屋）、編號Ｄ部
      份遭被告丁○○、戊○○建有磚瓦造平房（門牌號碼為同
      路394號房屋）、編號Ｅ、Ｆ、Ｇ部份遭被告壬○○建有
      磚瓦造平房（門牌號碼為同路398號房屋）、編號Ｊ、Ｈ
      、Ｉ部份遭被告甲○○建有磚瓦造平房（門牌號碼為同路
      400號房屋）。
    3.原告依民法第767條及第821條，提起本件訴訟請求被告己○○、辛○○、丁○○、戊○○、壬○○、甲○○等六人
      拆除系爭2筆土地如鑑定圖所示Ａ、Ｂ、Ｃ、Ｄ、Ｅ、Ｆ
      、Ｇ、Ｈ、Ｉ、Ｊ部份之建物，並將系爭二筆土地返還予
      全體共有人。次依最高法院74年2月5日74年度第2次民事
      庭會議決議，被告壬○○雖為系爭土地之共有人，然未徵
      得他共有人全體之同意，即在系爭2筆土地如地籍圖所示
      Ｅ、Ｆ、Ｇ部份興建房屋，原告得本於所有權請求將Ｅ、
      Ｆ、Ｇ部份建物拆除，並將土地返還全體共有人，雖被告
      丁○○、戊○○、己○○、辛○○等4人為同段15-11地號
      土地之共有人，然該4人之房屋係座落在同段16-14地號土
      地之上。
    4.本件系爭土地中16-14地號土地分割共有物事件，業經鈞
      院以96年度重家訴字第4號以變價分割方式判決確定，且
      另本件系爭土地15-11地號土地分割共有物事件，亦經鈞
      院以96年度訴字第2741號審理在案，惟於沙鹿簡易庭調解
      時，11個共有人除陳瑞海外，餘皆同意以變價分割之方式
      ，即系爭2筆土地將來變價分割之可能大增，為維護全體
      共有人之利益，須拆除其上之建物，否則買受人之承買意
      願必定降低且系爭土地價格勢必低落，故不同意被告和解
      之方式。
  5.居住時間長短與否無法改變無權占用之事實，土地已有登
      記自無時效取得之問題，故被告等人主張拆遷賠償於法無
      據。
    6.對於被告主張購地之初即有房屋存在原告否認，請被告提
      出證據證明之。
    並聲明：
    1.被告己○○應將坐落台中縣沙鹿鎮○○○段埔子小段16-1
      4地號土地如附圖所示Ａ、Ｃ部分，面積分別為14、151平
      方公尺之磚造、磚土造平房拆除（門牌號碼為台中縣沙鹿
      鎮鎮○路○段396號房屋），並將土地返還全體共有人。
    2.被告辛○○應將坐落台中縣沙鹿鎮○○○段埔子小段16-1
      4地號土地如附圖所示Ｂ部分，面積為95平方公尺之磚造
      平房拆除（門牌號碼為台中縣沙鹿鎮鎮○路○段392號房屋
      ），並將土地返還全體共有人。
    3.被告丁○○、戊○○應將坐落台中縣沙鹿鎮○○○段埔子
      小段16-14地號土地如附圖所示Ｄ部分，面積為119平方公
      尺之磚土造平房拆除（門牌號碼為台中縣沙鹿鎮鎮○路○
      段394號房屋），並將土地返還全體共有人。
    4.被告壬○○應將坐落台中縣沙鹿鎮○○○段埔子小段16-1
      4地號土地如附圖所示Ｅ部分，面積為72平方公之磚土造
      平房拆除尺；同小段15-11地號土地如附圖所示Ｆ、Ｇ部
      分，面積分別為143、14平方公尺之磚土造、土造平房拆
      除（門牌號碼為台中縣沙鹿鎮鎮○路○段398號房屋），並
      將土地返還全體共有人。
    5.被告甲○○應將坐落台中縣沙鹿鎮○○○段埔子小段16-1
      4地號土地如附圖所示Ｊ部分，面積為88平方公尺；同小
      段15-11地號土地如附圖所示Ｈ、Ｉ部分，面積分別為50
      、18平方公尺之磚造平房拆除（門牌號碼為台中縣沙鹿鎮
      鎮○路○段400號房屋），並將土地返還全體共有人。
    6.對於第1.、2.、3.、4.、5.項之請求，原告願供擔保，請
      准宣告假執行。
貳、被告方面：
  (一)聲明：共同主張駁回原告之訴。
  (二)陳述：
    被告等人（除甲○○外）共同陳述：若要拆遷原告應賠償被
    告之損失。
    至於個別被告陳述部分分別如下：
    1.丁○○、戊○○部分：
      依土地法第34條-1第1項規定觀之，兩造可有效處分系爭
      建物之基地，故原告無提起本件訴訟之必要。又系爭建物
      均為土地共有人同意建造，係有合法占有權源，故原告主
      張並無理由。
    2.丁○○部分：
      原先約定這塊地要共同出賣，現卻起訴拆屋還地，且未事
      先告知。
    3.壬○○部分：
      系爭土地係祖先所留，本來原告有聲請強制分割，仍無法
      解決，要求保留住家部分給老人家住，現仍居住其上。
    4.己○○部分：
      同共同陳述。
    5.辛○○部分：
      當初購買為完整土地，分割後才會有所爭議，我們也身受
      其害。
    6.戊○○部分：
      同共同陳述。
    7.丁○○部分：
      主張於民國40幾年即於系爭土地上居住，非無權占用，當
      初購地時即有房屋，惟早期房屋未作建物登記。我的土地
      是15-11，於沙鹿簡易庭調解時，我們有同意賣出15-1 惟
      不與15-16共同賣出，故調解未果，當初建商有提出要補
      貼我們。
    8.被告甲○○未於言詞辯論期日到場，亦未提出書狀作何聲
      明或陳述。
參、得心證之理由：
一、本件原告主張之事實，業據其提出與所述情節相符之現場照
    片10紙、鑑定圖、台中縣沙鹿鎮○○○段埔子小段16-14地
    號土地登記謄本、台中縣沙鹿鎮○○○段埔子小段15-11地
    號土地登記謄本、最高法院74年2月5日74年度第2次民事庭
    會議決議、民事庭通知書、民事判決及確定證明書等影本各
    1份為證，並據本院依原告聲請囑託台中縣清水地政事務所
    測量人員會同本院及兩造勘測系爭土地，而依上開地政機關
    測量結果，可知被告確有分別占用系爭2筆土地部分如附圖
    即台中縣清水地政事務所96年10月11日鑑定圖所示，各被告
    分別占用之位置及面積，即如主文所示，其中如附圖編號Ａ
    、Ｃ部份遭被告己○○建有磚瓦造平房（門牌號碼為台中縣
    沙鹿鎮鎮○路○段396號房屋）使用、編號Ｂ部份遭被告辛○○建有磚瓦造平房（門牌號碼為同路392號房屋）使用、編
    號Ｄ部份遭被告丁○○、戊○○建有磚瓦造平房（門牌號碼
    為同路394號房屋）使用、編號Ｅ、Ｆ、Ｇ部份遭被告壬○○建有磚瓦造平房（門牌號碼為同路398號房屋）使用、編
    號Ｊ、Ｈ、Ｉ部份遭被告甲○○建有磚瓦造平房（門牌號碼
    為同路400號房屋）使用，此有該地政機關函覆本院如附圖
    之鑑定圖可稽，即被告甲○○未於言詞辯論期日到場，亦未
    提出書狀作何聲明或陳述，至其餘被告對於有分別占用如附
    圖所示土地及有搭建建築物使用之事實，亦不爭執，是依本
    院調查之結果，堪信原告之主張為真實可採。從而，原告依
    民法第767條及第821條，自得憑以訴請被告己○○、辛○○
    、丁○○、戊○○、壬○○、甲○○等六人拆除系爭2筆土
    地上如附圖所示Ａ、Ｂ、Ｃ、Ｄ、Ｅ、Ｆ、Ｇ、Ｈ、Ｉ、Ｊ
    部份之建物，並將系爭2筆土地返還予全體共有人。次依最
    高法院74年2月5日74年度第2次民事庭會議決議，被告壬○○雖為系爭土地之共有人，然未徵得他共有人全體之同意，
    即在系爭2筆土地上如附圖所示Ｅ、Ｆ、Ｇ部份興建房屋，
    原告自得本於所有權請求將Ｅ、Ｆ、Ｇ部份建物拆除，並將
    土地返還全體共有人。至被告雖以前揭情詞置辯，復據丁○○、戊○○提出戶籍謄本、門牌證明書之門牌整編及電力公
    司裝表供電各1份存卷為憑，然為原告所否認，並陳稱：被
    告居住時間長短與否無法改變無權占用之事實，土地已有登
    記自無時效取得之問題，故被告等人主張拆遷賠償於法無據
    ，對於被告主張購地之初即有房屋存在原告否認，請被告提
    出證據證明等語明確，而觀諸卷附前揭被告所呈證物所載內
    容，可知該些證物均無從證明被告等占用系爭土地有經原告
    及其他共有人全體之同意，此外，被告等就渠等有合法占有
    權源乙節，復未再舉證以實其說，則被告等猶執前詞空言抗
    辯，應不可採，被告等繼抗辯若要拆遷原告應賠償被告之損
    失云云，亦屬無據。是本件仍應以原告之主張，較可採信為
    真實。
二、綜上所述，原告為系爭土地之所有權人，被告確有分別占用
    系爭2筆土地部分如附圖所示，各被告分別占用之位置及面
    積，即如主文所示之土地使用之事實，其等卻未能舉證證明
    其有占用之合法權源，被告等自應認為無權占有，則原告請
    求拆屋還地，即屬正當。從而，原告依民法第767條及第821
    條規定之法律關係，訴請被告己○○應將坐落台中縣沙鹿鎮
    ○○○段埔子小段16-1 4地號土地如附圖所示Ａ、Ｃ部分，
    面積分別為14、151平方公尺之磚造、磚土造平房拆除（門
    牌號碼為台中縣沙鹿鎮鎮○路○段396號房屋），並將土地返
    還原告及其他共有人全體。被告辛○○應將坐落台中縣沙鹿
    鎮○○○段埔子小段16-1 4地號土地如附圖所示Ｂ部分，面
    積為95平方公尺之磚造平房拆除（門牌號碼為台中縣沙鹿鎮
    鎮○路○段392號房屋），並將土地返還原告及其他共有人全
    體。被告丁○○、戊○○應將坐落台中縣沙鹿鎮○○○段埔
    子小段16-14地號土地如附圖所示Ｄ部分，面積為119平方公
    尺之磚土造平房拆除（門牌號碼為台中縣沙鹿鎮鎮○路○段
    394號房屋），並將土地返還原告及其他共有人全體。被告
    壬○○應將坐落台中縣沙鹿鎮○○○段埔子小段16-1 4地號
    土地如附圖所示Ｅ部分，面積為72平方公之磚土造平房拆除
    尺；同小段15-1 1地號土地如附圖所示Ｆ、Ｇ部分，面積分
    別為143、14平方公尺之磚土造、土造平房拆除（門牌號碼
    為台中縣沙鹿鎮鎮○路○段398號房屋），並將土地返還原告
    及其他共有人全體。被告甲○○應將坐落台中縣沙鹿鎮○○○段埔子小段16 -1 4地號土地如附圖所示Ｊ部分，面積為
    88平方公尺；同小段15-11地號土地如附圖所示Ｈ、Ｉ部分
    ，面積分別為50、1 8平方公尺之磚造平房拆除（門牌號碼
    為台中縣沙鹿鎮鎮○路○段400號房屋），並將土地返還原告
    及其他共有人全體，即為有理由，應予准許。
三、本件事實已臻明確，兩造其餘攻擊防禦方法，均與本案判決
    結果不生影響，爰不予逐一論述，併此敘明。
四、原告陳明願供擔保，聲請宣告假執行，核無不合，爰酌定相
    當擔保金額准許之。
肆、訴訟費用負擔之依據：民事訴訟法第85條第1項前段。
中　　華　　民　　國　　96　　年　　12　　月　　28　　日
                  民事第一庭    法  官  呂明坤
正本係照原本作成。
如對本判決上訴，須於判決送達後20日內向本院提出上訴狀。
中　　華　　民　　國　　96　　年　　12　　月　　28　　日
                                書記官  吳慕先
